【裁判字號】    89,易,219
【裁判日期】    890323
【裁判案由】    殺人未遂
【裁判全文】
臺灣臺南地方法院刑事判決                          八十九年度易字第二一九號
    公  訴  人  臺灣台南地方法院檢察署檢察官
    被      告  己○○
                庚○○
右列被告等因恐嚇案件，經檢察官提起公訴（八十八年度偵字第一四一二七號），本
院判決如左：
    主  文
己○○共同以加害生命、身體之事，恐嚇他人，致生危害於安全，處有期徒刑捌月。
庚○○共同以加害生命、身體之事，恐嚇他人，致生危害於安全，處有期徒刑伍月，
如易科罰金，以參佰元折算壹日。
扣案之電擊棒壹支沒收。
    事  實
一、己○○先前因於民國八十八年十月二十五日晚間，將其所駕駛之車輛停放在戊○○家門前，而因停車問題與戊○○之母親丁○○○發生口角，因而心生不滿，口
    出濊言並撂話揚稱晚上伊會帶人前來等語，方駕車揚長而去，迨於八十八年十月
    二十六日凌晨零時三十分許，其即夥同庚○○及甲○○共同趨車前往台南縣善化
    鎮東隆里五鄰一七六之一號戊○○家門前找戊○○爭論，抵達後先由己○○出手
    毆打戊○○臉部一拳，戊○○不甘示弱亦回擊一拳，己○○心有未甘，竟與庚○○二人共同基於恐嚇他人生命安全之犯意聯絡，分由己○○從駕駛之車號ＴＲ－
    1088號自小貨車上取出帶柄長刀一把（未查獲），庚○○持電擊棒乙支，以加害
    戊○○生命、身體之事恐嚇戊○○，分別朝戊○○揮砍及電擊，並揚稱要讓戊○○斷手斷腳給他死等語，庚○○則助勢稱：要論輸贏等語，恫嚇戊○○，使其心
    生畏懼致生危害於戊○○之生命安全，戊○○持木棒抵擋，木棒亦被砍斷，隨即
    共同乘車離去。經警獲報循線追躡查獲上情，並扣得上開電擊棒一支。
二、案經戊○○訴由台南縣警察局善化分局報請台灣台南地方法院檢察署檢察官偵查
    起訴。
    理  由
一、訊之被告己○○固對其有於右揭時、地與戊○○發生爭執並出手毆打戊○○等情
    坦認不諱，被告庚○○固亦對其有持電擊棒朝向戊○○之事實供承屬實，惟渠等
    均矢口否認有何恐嚇危害安全犯行，被告己○○辯稱：其並未持刀揮砍戊○○云
    云；被告庚○○則辯稱：伊確有持電擊棒，然係因伊見戊○○持木棍而欲嚇阻他
    而已，並沒有電擊戊○○亦未出言恐嚇云云。經查：右揭事實，業據被害人戊○○指訴綦詳，並經在場證人丁○○○於警訊及本院訊問時證述上情屬實，核與證
    人甲○○於警訊之證述情節大致相符。雖證人甲○○於偵訊時翻異前證詞改陳稱
    其不知己○○所持之物是否係刀子，惟其於本院訊問時既證稱其確有看見被告己○○手持六、七十公分長的東西，但不確定是否為刀子等語，另參以證人甲○○
    既自始承稱係與被告己○○同行前往，並見有狀況而躲往車邊，衡情其對所發生
    之經過焉有可能不知，是其嗣後更異前詞含糊其詞，顯係因被告己○○在場致有
    所顧忌因而迴護被告己○○之詞，委無足採，反足徵其於警訊所述為真。況證人
    即在場鄰居丙○○於本院審理時證稱伊確有親見被告己○○從車上拿報紙包著的
    刀子出來揮砍，被告庚○○則持電擊棒等情屬實。雖被告己○○另狡稱其當時後
    車廂內僅有放置搭鐵皮屋用之鐵條並無持有任何刀械，並庭呈所拍攝之鐵條照片
    一張以為佐證。惟查，訊之證人即獲報到場追躡而查獲被告等之警員乙○○到庭
    結證稱：其搜索時並未見車廂內有被告所稱之鐵條等情，足證被告己○○上開所
    言不實。次查，被告己○○雖聲稱：其夥同甲○○及同案被告庚○○至現場，並
    非要找戊○○，而是要請甲○○同往與戊○○之鄰居丙○○商談有關其先前撞到
    丙○○之車輛所生之車損情形云云，然查，訊之證人丙○○證稱被告己○○於十
    月二十五日晚上十一時多時來找其談話時，其因被告己○○喝酒而不願與之多談
    ，不久於十二時許，被告等人再度前來時並未再與其商談，即與戊○○發生爭吵
    等情，顯見被告己○○上開所辯其至現場的目的非真；再參諸被告己○○與被害
    人間確有停車糾紛後，即夥同被告庚○○與證人甲○○二人前往被害人戊○○住
    處之事實，益足徵渠等前往伊始即無善意。此外，亦有已被切割成兩段之木棍及
    有刀痕之木棍各一支、電擊棒一支扣案可資佐證。綜上各節，參互印證，足認告
    訴人戊○○之指訴為真堪為憑信，而被害人亦因被告等之上開行為而心生畏懼，
    亦據其陳明在卷。被告等空言否認犯行，實無足採信。本件事證已臻明確，被告
    二人犯行洵堪認定。
二、核被告己○○、庚○○二人以加害生命、身體之事，恐嚇他人，致生危害於安全
    ，所為係犯刑法第三百零五條之罪。至於公訴人雖於起訴書之犯罪事實欄論述被
    告等有恐嚇危害被害人戊○○之生命安全犯行，並依被害人指訴及證人甲○○之
    證述而認被告等確有恐嚇被害人，所為係犯刑法第三百零五條之罪嫌，惟於起訴
    書之證據並所犯法條欄之證據部分卻又以扣案之木棒已被切割成兩段及告訴人之
    指稱被告等揮動刀械及電擊棒時曾叫喊「給他死」及「要論輸贏」等語，復認定
    被告等係共同基於殺人之犯意等語。然查，參諸被告己○○抵達被害人戊○○住
    處時，雖與被害人戊○○發生爭執，但並非一下車伊始即持刀械向被害人揮砍，
    復參以被害人戊○○自承其並未受有傷害，則倘若被告己○○果有殺人犯意，而
    任意揮砍，被害人焉有不受傷之理？再參諸在被告己○○將被害人戊○○所持木
    棍砍斷後，其若有殺人犯意，大可趁此空檔順勢而為，且又有被告庚○○在旁助
    勢以利其行，則倘被告等殺意甚堅焉有不為之？然而從事實上被告二人並未將被
    害人砍傷之情狀以觀，足徵被告二人並無殺人犯意，是公訴人為被告等有殺人犯
    意之認定，尚屬無據，並此陳明。被告二人就上開犯行間，有犯意聯絡及行為分
    擔，均應論共同正犯。爰審酌被告二人各犯罪之動機、目的、手段、被告己○○
    手持長刀對告訴人身心所造成恐懼非小，且其於犯罪後仍飾詞狡辯否認有持刀械
    為上開犯行之態度等一切情狀，各量處如主文所示之刑，並就被告庚○○部分諭
    知易科罰金之折算標準，以資懲儆。扣案之電擊棒一支，為被告庚○○所有，供
    其犯罪所用之物，爰依刑法第三十八條第一項第二款宣告沒收。至於被告己○○
    所持有之帶柄長刀，被告己○○自始否認持有且並未扣案，無證據足資證明該把
    刀械其為管制刀械之違禁物，故無從一併宣告沒收，併此敘明。
據上論斷，應依刑事訴訟法第二百九十九條第一項前段，刑法第二十八條、第三百零
五條、第四十一條、第三十八條第一項第二款，罰金罰鍰提高標準條例第一條前段、
第二條，判決如主文。
本案經檢察官柯怡伶到庭執行職務。
中    華    民    國      八十九    年      三        月      二十三    日
                              臺灣臺南地方法院刑事第三庭
                                      法  官  林  淑  婷
右正本證明與原本無異
如不服本判決應於送達後十日內向本院提出上訴狀
                                      書記官  董  挹  棻
中    華    民    國      八十   九 年      三        月    二十九      日
附錄本案論罪科刑法條全文：
刑法第三百零五條：以加害生命、身體、自由、名譽、財產之事，恐嚇他人，致生危
                  害於安全者，處二年以下有期徒刑、拘役或三百元以下罰金。


司法院資訊處製作；財團法人民間司法改革基金會備份。
